【裁判字號】    99,交易,2
【裁判日期】    990610
【裁判案由】    過失傷害
【裁判全文】
臺灣彰化地方法院刑事判決               99年度交易字第2號
公  訴  人  臺灣彰化地方法院檢察署檢察官
被      告  甲○○
上列被告因過失傷害案件，經檢察官提起公訴（98年度偵字第
9622號），本院判決如下：
    主    文
甲○○犯過失傷害罪，處拘役伍拾玖日，如易科罰金，以新臺幣
壹仟元折算壹日。
    事    實
一、甲○○於民國98年5月18日晚間10時45分許，騎乘車號3GY－
    160號普通重型機車，沿彰化縣社頭鄉○○路由南往北方向
    行駛，途經山腳路四段54號前，應注意該路段之時速限制為
    時40公里，且駕駛人應注意車前狀況並隨時採取必要之安全
    措施，而當時天候為晴，夜間有照明、路面無缺陷亦無障礙
    物、視距良好，並無不能注意之情形，竟疏未注意及此，而
    以時速50至60公里之速度行駛在上開道路，適乙○○亦疏未
    注意不得在該處車道上任意站立以免阻礙交通，竟亦在現場
    車道上指揮工人搬運貨物及倒車，甲○○所騎乘機車因而不
    慎撞及乙○○，致乙○○受有左橈骨骨折傷勢之傷害。
二、案經乙○○訴由臺灣彰化地方法院檢察署檢察官偵查起訴。
    理    由
壹、程序部分：
一、證人即告訴人乙○○於警詢及於檢察事務官詢問時之證述部
    分：
    因現行刑事訴訟法為保障被告之反對詰問權，排除具有虛偽
    危險性之傳聞證據，以求實體真實之發見，於該法第159條
    第1項明定被告以外之人於審判外之言詞或書面陳述，除法
    律有規定者外，不得作為證據。又被告以外之人於審判外之
    陳述，雖不符前4條之規定（即刑事訴訟法第159條之1至同
    條之4），而經當事人於審判程序同意作為證據，法院審酌
    該言詞陳述或書面陳述作成時之情況，認為適當者，亦得為
    證據；當事人、代理人或辯護人於法院調查證據時，知有第
    159條第1項不得為證據之情形，而未於言詞辯論終結前聲明
    異議者，視為有前項之同意，刑事訴訟法第159條之5定有明
    文。本件公訴人、被告於言詞辯論終結前，就證人乙○○於
    警詢時及於檢察事務官詢問時證述之供述證據之證據能力並
    不爭執，且並未主張有刑事訴訟法第159條第1項不得為證據
    之情形，應認已同意各該證據資料均得作為證據，且經本院
    審酌後，認無不適當之情形，則證人乙○○於警詢時及於檢
    察事務官詢問時證述之供述證據均有證據能力。
二、道路交通事故調查報告表暨現場圖、診斷證明書部分：
    按除顯有不可信之情況外，公務員職務上製作之紀錄文書、
    證明文書、從事業務之人於業務上或通常業務過程所須製作
    之紀錄文書、證明文書，亦得為證據，刑事訴訟法第159之4
    條第1款、第2款定有明文。本案道路交通事故調查報告表暨
    現場圖係員警本於調查本案之職務所製作，告訴人受有如事
    實欄所示之傷勢之診斷證明書係醫師本於業務所製作，本件
    公訴人、被告於言詞辯論終結前，就本件判決基礎之此部分
    之證據之證據能力並不爭執，且並未主張有刑事訴訟法第
    159條之4不得為證據之情形，經本院審理結果，亦未發現此
    部分之證據有顯不可信之情況，則此部分之證據均有證據能
    力。
三、相片部分：
    又按傳聞法則乃對於被告以外之人於審判外之言詞或書面陳
    述而為之規範。卷附現場照片，乃以科學、機械之方式，對
    於當時狀況所為忠實且正確之記錄，性質上並非供述證據，
    應無刑事訴訟法第第159條之適用。
四、臺灣省彰化縣區車輛行車事故鑑定委員會鑑定書之部分：
    臺灣省彰化縣區車輛行車事故鑑定委員會鑑定書鑑定書，係
    本院依刑事訴訟法第208條第1項前段規定囑託鑑定本案被告
    及告訴人就本件車禍有無過失事項作鑑定所提出之鑑定報告
    書，為同法第206條第1項鑑定人鑑定之經過及其結果之書面
    報告，具有證據能力。
貳、實體部分：
一、訊據被告對於前揭過失傷害犯行坦承不諱，核與證人即告訴
    人於警詢及於檢察事務官詢問時證述情節相符，並有道路交
    通事故調查報告表暨現場圖、診斷證明書各1件、現場相片8
    張附卷可稽，足認屬實。
二、按行車速度，依標誌之規定，無標誌者，在市區道路，時速
    不得超過40公里，在郊外道路時速不得超過60公里，復按汽
    車行駛時，駕駛人應注意車前狀況，並隨時採取必要之安全
    措施道路交通安全規則第93條第1項第1款、第94條第3項分
    別定有明文；再按行人應在劃設之人行道行走，在未劃設人
    行道之道路，應靠邊行走，並不得在道路上任意奔跑、追逐
    、嬉戲或坐、臥、蹲、立，阻礙交通，道路交通安全規則第
    133條亦規定甚明。由被告於警詢時所陳：「．．．．我當
    時駕駛重機沿山腳路南向北行駛，致肇事處，突然看見前方
    有人時，我即向左閃避後，我就人車倒地，發現危險時距離
    沒有注意，時速約50-60公里，．．」及其於檢察官訊問時
    所供「．．．．我當時車子時速50、60公里」等語，再參照
    告訴人於警詢時所陳：「．．．．肇事前，我正在路旁指揮
    交通，因路上已有交通椎，我約於50公尺前便見有一臺機車
    行駛過來，我認為尚有段距離，我便再往後看，但一回頭便
    被該車撞到而受傷．．．．」及於檢察事務官詢問時陳述稱
    ：「．．．．我是行人，我義務幫人監看路況，因為有人在
    搬貨，對方騎乘由南往北行駛，他在前方200公尺處，我已
    看到對方了，我認為對方有看到我，但我一轉頭就被對方撞
    到了。」等語，再對照機車括地痕位置觀之，足以認定被告
    行經肇事地點時，超速行駛，且未注意車前狀況，而告訴人
    亦在車道上站立，阻礙交通，以致造成本件交通事故。依本
    案道路交通事故調查報告表所載，肇事路段時速限制為時速
    40公里，被告肇事當時天候為晴，光線狀態係夜間有照明狀
    態，肇事路段係無障礙、缺陷之路面，且視距良好，現場相
    片所顯示之狀況亦復如此，是被告當時行經該路段，自無不
    能注意之情事，乃竟疏未注意而肇事，自有過失甚明。本案
    經送臺灣省車輛行車事故覆議鑑定委員會鑑定結果，亦認被
    告行經肇事路段行車超速及未注意車前狀況之駕駛行為為肇
    事主因，而告訴人站立車道上阻礙交通，為肇事次因，有鑑
    定書1件附卷可稽，與本院亦持同一見解。且告訴人之受傷
    與被告之過失行為間復有相當因果關係。是被告前揭過失傷
    害犯行，事證明確，堪以認定。
二、核被告所為，係犯刑法第284條第1項前段之過失傷害罪。爰
    審酌被告為高職肄業，其就本件車禍之發生具有肇事主因之
    歸責因素，告訴人亦受有左橈骨骨折之相當傷勢，惟被告年
    紀尚輕，現尚服役中，並非具有相當資力之人，其因一時過
    失而肇事，犯後尚未與告訴人達成和解等一切情狀，量處如
    主文所示之刑，並依法諭知易科罰金之折算標準，以示懲儆
    。
據上論斷，應依刑事訴訟法第299條第1項前段，刑法第284條第1
項前段、第41條第1項前段，刑法施行法第1條之1，判決如主文
。
本案經檢察官王元郁到庭執行職務。
中    華    民    國    99    年    6    月    10   日
                         刑事第二庭  法  官  羅  永  安
以上正本證明與原本無異。
如不服本判決應於收受判決後10日內向本院提出上訴書狀，並應
敘述具體理由；其未敘述上訴理由者，應於上訴期間屆滿後20日
內向本院補提理由書（均須按他造當事人之人數附繕本）「切勿
逕送上級法院」。
告訴人或被害人對於判決如有不服具備理由請求檢察官上訴者，
其上訴期間之計算係以檢察官收受判決正本之日期為準。
中    華    民    國    99    年    6     月    10    日
                                      書記官  魏  嘉  信
附錄本案論罪科刑法條全文：
中華民國刑法第284條
（過失傷害罪）
因過失傷害人者，處 6 月以下有期徒刑、拘役或 5 百元以下罰
金，致重傷者，處 1 年以下有期徒刑、拘役或 5 百元以下罰金
。
從事業務之人，因業務上之過失傷害人者，處 1 年以下有期徒
刑、拘役或 1 千元以下罰金，致重傷者，處 3 年以下有期徒刑
、拘役或 2 千元以下罰金。

司法院資訊處製作；財團法人民間司法改革基金會備份。
